【裁判字號】    97,交聲,681
【裁判日期】    970908
【裁判案由】    違反道路交通管理處罰條例聲明異議
【裁判全文】
臺灣桃園地方法院交通事件裁定         97年度交聲字第681號
原處分機關  交通部公路總局新竹區監理所中壢監理站
異  議  人
即受處分人  乙○○
上列異議人因違反道路交通管理處罰條例案件，不服交通部公路
總局新竹區監理所中壢監理站中華民國97年4月2日壢監裁罰字第
裁53-DB0000000號違反道路交通管理事件裁決書所為之處分，聲
明異議，本院裁定如下：
    主  文
原處分撤銷。
乙○○不罰。
    理  由
一、原處分意旨略以：異議人即受處分人乙○○於民國97年2 月
    13日凌晨0時14分許，駕駛車號1562-ES號自用小客車，行經
    桃園縣中壢市○○○路與環中東路口，為桃園縣政府警察局
    中壢分局普仁派出所警員甲○○○測得其呼氣所含酒精濃度
    達每公升0.57毫克，有酒後駕車之事實而當場舉發，並填製
    桃園縣政府警察局桃警局交字第DB0000000 號舉發違反道路
    交通管理事件通知單，限於同年月28日前向原處分機關交通
    部公路總局新竹區監理所中壢監理站到案陳述意見或繳納罰
    鍰，嗣其於同年月14日到案陳述，爰經原處分機關於同年 4
    月2 日以壢監裁字第裁53-DB0000000號裁決書，認異議人違
    反道路交通管理處罰條例第35條第1項第1 款、第24條第1項
    第2 款之規定，並依道路交通管理事件統一裁罰基準表，處
    異議人罰鍰新臺幣（下同）4萬9,500元，吊扣其駕駛執照12
    個月及施以道安講習。
二、聲明異議意旨略以：伊於酒測前有向警員表示有吃檳榔，請
    求漱口、喝水遭拒，亦不同意吐掉口中檳榔，且之前有位先
    生經酒測得其呼氣所含酒精濃度達每公升0.81毫克，警員隨
    即拔換新管對伊進行酒測，而伊飲酒距測量時已7、8小時，
    怎會達每公升0.57毫克之酒精濃度等語。
三、按服用毒品、麻醉藥品、酒類或其他相類之物，不能安全駕
    駛動力交通工具而駕駛者，處1 年以下有期徒刑、拘役或科
    或併科15萬元以下罰金，刑法第185條之3定有明文。次按汽
    車駕駛人，駕駛汽車經測試檢定有酒精濃度超過規定標準情
    形者，處1萬5,000 元以上6萬元以下罰鍰，並當場移置保管
    該汽車及吊扣其駕駛執照1 年；因而肇事致人受傷者，並吊
    扣其駕駛執照2 年；致人重傷或死亡者，吊銷其駕駛執照，
    並不得再考領；汽車駕駛人有前項之情形，同時違反刑事法
    律者，經移置保管汽車之領回，不受第85條之2第2項，應同
    時檢附繳納罰鍰收據之限制；前項汽車駕駛人，經裁判確定
    處以罰金低於第92條第3 項所訂最低罰鍰基準規定者（即違
    反道路交通管理事件統一裁罰基準及處理細則），應依本條
    例裁決繳納不足最低罰鍰之部分；汽車駕駛人，有第35條第
    1 項規定之情形，應接受道路交通安全講習，此為道路交通
    管理處罰條例第35條第1項第1款、第7項、第8項、第24條第
    1項第2款所明定。另按一行為同時觸犯刑事法律及違反行政
    法上義務規定者，依刑事法律處罰之，但其行為應處以其他
    種類行政罰或得沒入之物而未經法院宣告沒收者，亦得裁處
    之，行政罰法第26條第1 項亦定有明文。探究其立法目的，
    乃一行為同時觸犯刑事法律及違反行政法上義務規定時，由
    於刑罰與行政罰同屬對不法行為之制裁，而刑罰之懲罰作用
    較強，故依刑事法律處罰，即足資警惕時，實無一事二罰再
    處行政罰之必要；且刑事法律處罰，由法院依法定程式為之
    ，較符合正當法律程式，應予優先適用，但罰鍰以外之沒入
    或其他種類行政罰，因兼具維護公共秩序之作用，為達行政
    目的，行政機關仍得併予裁處，合先敘明。
四、經查：
  (一)異議人前於97年2月12日凌晨0時許，駕駛車號號自用小客車
    ，行經桃園縣中壢市○○○路與環中東路口，為桃園縣政府
    警察局中壢分局普仁派出所警員甲○○○認有酒醉駕車之違
    規情事，遂予臨檢並實施生理協調平衡檢測暨觀紀錄表，復
    由該派出所所長曾政欽施以呼氣酒精濃度檢測，經測得其呼
    氣所含酒精濃度為每公升0.57毫克，經警當場舉發並於同年
    4月2日以壢監裁字第裁53-DB0000000號裁決書，認異議人違
    反道路交通管理處罰條例第35條第1項第1款規定，並依道路
    交通管理事件統一裁罰基準表，處罰鍰4萬9,500元，吊扣駕
    駛執照12個月，施以道安講習；而異議人所涉刑法第185 條
    之3公共危險案件，則經本院於97年4月16日以97年度桃交簡
    字第1261號刑事簡易判決，判處有期徒刑4 月，嗣異議人不
    服提起上訴，經本院合議庭於97年7 月31日以97年度交簡上
    字第133 號刑事判決，上訴駁回確定等情，為異議人所不爭
    執，並據證人甲○○○於本院訊問時，證人甲○○○、曾政
    欽於本院97年度交簡上字第1261號案件審判時證述明確，另
    有酒精測定紀錄表、前開舉發通知書、裁決書各1 份在卷可
    稽，復經本院調取該案刑事卷宗核閱無訛，堪以採信。
  (二)惟而，依道路交通安全規則第114條第2款規定，汽車駕駛人
    飲用酒類或其他類似物後其吐氣所含酒精濃度超過每公升0.
    25毫克或血液中酒精濃度超過0.05% 以上者，不得駕車，縱
    異議人於97年2月13日凌晨0時14分駕車經測得呼氣所含酒精
    濃度達每公升0.57毫克之程度，然其除違反道路交通管理處
    罰條例第35條第1項第1款駕駛汽車經測試檢定有酒精濃度超
    過規定標準外，同時觸犯刑法第185條之3服用酒類不能安全
    駕駛動力交通工具而駕駛罪，依上揭說明，由於刑罰與行政
    罰同屬對不法行為之制裁，而刑罰之懲罰作用較強，故依刑
    事法律處罰，即足資警惕時，實無一事二罰再處行政罰之必
    要。復且，本件違規事實經原處分機關於97年4月2日裁罰在
    案，然異議人所涉刑事案件，於同年4 月16日甫經本院為第
    一審刑事簡易判決，嗣於同年7 月31日方經本院合議庭上訴
    駁回確定等情，業如前述，則該刑事案件直至97年7 月31日
    始經判決確定，然原處分機關竟於該刑事案件未確定前之同
    年4月2日，遽予裁罰異議人罰鍰4萬9,500元，全無斟酌刑罰
    可否達其行政目的，自有悖於行政罰法第26條第1 項前段規
    定，當無優先處以行政罰而置刑罰所處有期徒刑4 月不論。
    是以，原處分機關於異議人所涉公共危險案件尚未確定前，
    逕以裁罰罰鍰4萬9,500元，顯有不當，無可維持。
  (三)至於，原處分機關以同一違規事實，併裁罰異議人吊扣駕駛
    執照12個月，及施以道安講習部分，然查，異議人有無涉犯
    酒醉駕車之公共為嫌罪嫌，既待法院審理認定，業如前述，
    雖此屬行政罰法第26條第1 項但書所稱之「其他種類行政罰
    」，惟原處分機關本應兼顧行政罰法一事不二罰原則之立法
    精神，並參酌日後異議人之刑事案件倘經法院判處無罪、免
    訴或不受理確定時，原處分機關仍得依行政罰法第26條第 2
    項前段規定裁罰異議人，非無妥適之裁處方法，則原處分機
    關於異議人所涉刑事案件未確定前，併予裁罰吊扣駕駛執照
    12個月及施以道安講習，程式即有不合，悖於法旨。再者，
    異議人於警員臨檢當時口中含有檳榔，嗣吐出後未經漱口，
    旋即接受呼氣酒精濃度檢測乙節，業據證人即實施酒測之警
    員曾政欽於本院97年度交簡上字第133 號案件審判時結證綦
    詳，足以認定，由此可見，異議人於酒測前口中既含有檳榔
    ，雖經吐出後方施以酒測，然依桃園縣政府警察局中壢分局
    97年7 月23日中警分交字第0977036031號函所附檳榔業者臨
    檢紀錄表所載，於檳榔配料（白、紅灰）中有摻入微量高樑
    酒、米酒等酒類成分，則異議人於酒測前口中既因含有檳榔
    而流存酒精成分，有無因此影響呼氣酒精濃度檢測之正確性
    ，不無疑問。復且，依警政署發布之取締酒後駕車程序作業
    規定，於測試前應先確認受測者已飲酒結束15分鐘以上或漱
    口，以避免口腔殘存酒精，則異議人於本件酒測時，未經漱
    口致口腔內留有檳榔所添加之酒精成分，殊不論其所殘留酒
    精濃度為何，然其吐出檳榔至酒測之間顯未逾15分鐘，當已
    足影響該次酒精測定之正確性，亟難以此謂異議人該時呼氣
    所含酒精濃度已達每公升0.57毫克，而有酒精濃度超過規定
    標準情形存在。至於，異議人所涉刑事案件部分，固於本件
    交通違規裁處後業經判處有期徒刑4 月確定，然其所犯刑法
    第185條之3公共危險罪，乃以「不能安全駕駛動力交通工具
    而駕駛」為處罰要件，與道路交通管理除罰條例第35條第 1
    項第1 款駕駛汽車經測試檢定有「酒精濃度超過規定標準」
    之認定標準不盡相同，則本件所憑酒精濃度測定之正確性已
    有瑕疵情事存在，當無以其所犯刑事案件佐為異議人有本件
    交通違規之認定依據。基上，原處分機關於異議人所涉刑事
    案件未確定前，且未依取締酒後駕車程序以實施酒測檢驗，
    遽以併裁罰異議人吊扣駕駛執照12個月及施以道安講習部分
    ，亦屬無據，不足以取。
  (四)綜上所述，原處分機關於異議人所涉刑事案件未確定前，逕
    悖於行政罰法第26條第1項前段規定，而裁處異議人罰鍰4萬
    9,500 元，自於法不合；復因本件酒精測定之程序有瑕疵存
    在，原處分機關得否全然排除其口腔所含檳榔中留有酒精成
    分之情形下，未經檢視其酒精濃度測定之正確性，遽以吊扣
    異議人駕駛執照12個月及施以道安講習，所為處理程序亦有
    欠允當，要難認屬有據。
五、按交通法庭認為聲明異議有理由或聲明異議雖無理由而原處
    分不當或違法者，應以裁定將原處分經聲明異議部分撤銷，
    並自為裁定，道路交通案件處理辦法第20條前段定有明文。
    經查，本件原處分機關在未究明異議人是否因同一違規事實
    而受刑事處罰確定前，且未經查證其酒精濃度測定是否正確
    ，遽依道路交通管理處罰條例第35條第1項第1款規定，並依
    道路交通管理事件統一裁罰基準表，處異議人罰鍰4萬9,500
    元，吊扣其駕駛執照12個月及施以道安講習，其適用程序容
    有違誤，無可維持。是依首揭說明，本件異議人之異議為有
    理由，自應由本院撤銷原處分，另為異議人不罰之諭知。
據上論斷，應依道路交通管理處罰條例第87條第2 項，道路交通
案件處理辦法第20條前段，裁定如主文。
中    華    民    國    97    年    9     月    8     日
                  交通法庭      法  官  黃翊哲
以上正本證明與原本無異。
如不服本裁定，應於裁定送達後5 日內，以書狀敘述理由（須附
繕本），向本院提出抗告。
                                書記官  劉霜潔
中    華    民    國    97    年    9     月    8     日


司法院資訊處製作；財團法人民間司法改革基金會備份。
